臺灣高雄地方法院民事裁定
111年度消債職聲免字第163號
聲  請  人  廖麗慧（原名：廖素惠）
0000000000000000

0000000000000000

相對人即債  中國信託商業銀行股份有限公司
權人                
0000000000000000

法定代理人  利明献  
0000000000000000

0000000000000000

相對人即債  玉山商業銀行股份有限公司
權人                
0000000000000000

法定代理人  黃男州  
代  理  人  喬湘秦  
相對人即債  兆豐國際商業銀行股份有限公司
權人                
法定代理人  張兆順  
代  理  人  林勵之  
相對人即債  高雄銀行股份有限公司
權人                
法定代理人  陳勇勝  
代  理  人  陳建宏  
相對人即債  彰化商業銀行股份有限公司
權人                
法定代理人  凌忠嫄  
代  理  人  莊廣偉  
相對人即債  中華電信股份有限公司臺灣南區電信分公司
權人                
法定代理人  謝繼茂  
0000000000000000

0000000000000000

上列當事人間消費者債務清理免責事件，本院裁定如下：
    主  文
債務人廖麗慧不予免責。
    理  由
一、按法院為終止或終結清算程序之裁定確定後，除別有規定外
    ，應以裁定免除債務人之債務。又法院裁定開始清算程序後
    ，債務人有薪資、執行業務所得或其他固定收入，扣除自己
    及依法應受其扶養者所必要生活費用之數額後仍有餘額，而
    普通債權人之分配總額低於債務人聲請清算前2 年間，可處
    分所得扣除自己及依法應受其扶養者所必要生活費用之數額
    者，法院應為不免責之裁定，但債務人證明經普通債權人全
    體同意者，不在此限。而債務人有下列各款情形之一者，法
    院應為不免責之裁定。但債務人證明經普通債權人全體同意
    者，不在此限：㈠於七年內曾依破產法或本條例規定受免責
    。㈡故意隱匿、毀損應屬清算財團之財產，或為其他不利於
    債權人之處分，致債權人受有損害。㈢捏造債務或承認不真
    實之債務。㈣聲請清算前二年內，因消費奢侈商品或服務、
    賭博或其他投機行為，所負債務之總額逾聲請清算時無擔保
    及無優先權債務之半數，而生開始清算之原因。㈤於清算聲
    請前一年內，已有清算之原因，而隱瞞其事實，使他人與之
    為交易致生損害。㈥明知已有清算原因之事實，非基於本人
    之義務，而以特別利於債權人中之一人或數人為目的，提供
    擔保或消滅債務。㈦隱匿、毀棄、偽造或變造帳簿或其他會
    計文件之全部或一部，致其財產之狀況不真確。㈧故意於財
    產及收入狀況說明書為不實之記載，或有其他故意違反本條
    例所定義務之行為，致債權人受有損害，或重大延滯程序。
    消費者債務清理條例（下稱消債條例）第132條、第133條及
    第134 條分別定有明文。
二、經查：
  ㈠債務人前於民國110年7月9日向本院聲請清算，經本院110年
    度消債清字第158號裁定自110年12月8日開始清算程序，嗣
    全體普通債權人於清算程序合計受償新臺幣（下同）39,621
    元，於111年6月23日以110年度司執消債清字第232號裁定清
    算程序終結等情，業經本院核閱前開卷宗無訛。依前揭規定
    ，本院應為債務人是否免責之裁定。又本院函詢債權人陳述
    意見，債權人未表示同意債務人免責，合先敘明。
  ㈡消債條例第133條
  1.債務人於110年12月8日開始清算程序後之收支情形
　⑴其於開始清算後每月領有國民年金老年年金4,638元及日本遺
    屬年金約8,185元，合計每月收入約12,823元，無領取其他
    補助等情，此據其陳明在卷（本案卷第37頁），並有勞動部
    勞工保險局函（本案卷第24頁）、債務人所提出日本年金機
    構送金通知書、外匯定期、活期存款內頁明細為憑（本案卷
    第41至59頁），足認目前每月收入約12,823元。
　⑵按債務人必要生活費用，以最近1年衛生福利部或直轄市政府
    所公告當地區每人每月最低生活費1.2倍定之，消債條例第6
    4條之2第1項定有明文。查衛福部社會司所公告110年度、11
    1年度高雄市最低生活費為13,341元、14,419元，其1.2倍為
    16,009元、17,303元。據債務人先前陳稱其於長女所有房屋
    居住，而無租金支出，故於計算債務人個人每月必要生活費
    時，即應自前開已包括居住費用在內之最低生活費，扣除相
    當於房租支出所佔比例約24.36%，避免重複計列費用，則扣
    除居住費用後，債務人每月必要生活費，110年度為12,109
    元【計算式：16,009－(16,009×24.36%)≒12,109】、111年度
    為13,088元【計算式：17,303－(17,303×24.36%)≒13,088】
    ，債務人主張每月支出12,815元（本案卷第40頁），低於最
    近111年度之13,088元，尚屬合理，故認其目前每月必要生
    活費用為12,815元。
　⑶綜上，債務人自開始清算程序後，目前每月收入約12,823元
    ，每月支出約12,815元，仍有餘額。
　2.債務人於聲請清算前二年（108年8月至110年7月）之收支情
    形
  ⑴其於108年8月至108年10月在維菁實業有限公司任職，收入共
    為37,625元（12,875元×2＋11,875元）；並於108年8月至109
    年9月在豐富庭企業有限公司任職，收入共計119,990元；於
    108年7月至12月31日於恆陞國際有限公司任臨時工，每月收
    入6,587元，因此8月至12月為32,935元（6,587元×5）；109
    年4月至7月於聖恩開發股份有限公司有佣金收入共計47,558
    元。於109年5月28日、110年6月4日各領取行政院紓困補助1
    0,000元，原每月領取國民年金老年年金4,494元，自109年1
    月起調整為每月領取4,638元，另因日本籍配偶死亡，自105
    年3月16日起每2月領取日本政府厚生遺屬年金，108年6月至
    110年8月平均每月領取365.1美元【計算式：（2,802.4＋4,2
    62.68＋2,793.48）÷27＝365.1】，折合新臺幣約10,261元，
    成年子女未給付扶養費，未請取其他補助，於110年2月3日
    經勞動部勞工保險局核發勞工退休金19,956元。
　⑵上情，有財產及收入狀況說明書（110年度消債清字第158號
    卷，下稱清卷，卷一第33至35頁）、108年至109年綜合所得
    稅各類所得資料清單及財產歸屬資料清單（清卷一第6頁、
    第38至39頁）、勞工保險被保險人投保資料表（清卷一第17
    3頁）、社會補助查詢表（清卷一第70至72頁）、租金補助
    查詢表（清卷一第73頁）、勞動部勞動力發展署高屏澎東分
    署函（清卷一第92頁）、勞動部勞工保險局110年7月26日函
    （清卷一第94至95頁）、存簿（清卷一第21頁、第147至156
    頁、第224至229頁）、郵局入款明細表（清卷二第12頁）、
    維箐實業有限公司（清卷一第74至75頁）、恆陞國際有限公
    司函（清卷一第83頁、第189至193頁）、聖恩開發股份有限
    公司函（清卷一第96頁）、厚生年金送金通知書（清卷一第
    131頁）、收入切結書（清卷一第133頁）、勞動部勞工保險
    局111年9月30日函（本案卷第23頁）在卷可稽。
　⑶依上開可處分所得合計二年之結果為634,920元（計算式：37
    ,625＋119,990＋32,935＋47,558＋10,000＋10,000＋4,494×5＋4,6
    38×19＋10,261×24＋19,956＝634,920）。
　⑷依衛生福利部公布之高雄市每人每月最低生活費，108年度至
    110年度各為13,099元、13,099元、13,341元，1.2倍即為15
    ,719元、15,719元、16,009元，因債務人無房租費用支出，
    於計算債務人個人每月必要生活費時，即應自已包括居住費
    用在內之最低生活費，扣除相當於房租支出所佔比例約24.3
    6%，避免重複計列費用，則扣除居住費用後，債務人每月必
    要生活費，108年度、109年度為11,890元（計算式：15,719
    －(15,719×24.36%)≒11,890）；110年度為12,109元。則自10
    8年8月至110年7月合計之結果為286,893元（11,890×17＋12,
    109×7＝286,893）。逾此範圍，難認必要。 
  ⑸因此債務人於聲請清算前二年之可處分所得634,920元，扣 
    除自己必要生活費用286,893元，尚餘348,027元。
  3.普通債權人於清算程序之受償總額為39,621元，低於該餘額
    348,027元，因此，債務人有消債條例第133條不免責之事由
    ，應可認定。
  ㈢消債條例第134條
　  債權人未提出證據證明債務人有何構成消債條例第134條各 
     款之事由，且經本院職權調查結果，尚無合於消債條例第1
    34條其他各款之情事。
三、綜上所述，債務人符合消債條例第133條所定事由，應不予
    免責。債務人雖經本院裁定不免責，然如繼續清償債務達一
    定程度後，仍得聲請法院審酌是否裁定免責(如附錄）。
中　　華　　民　　國　　111 　年　　12　　月　 12 　　日
              　　民事庭　　　法　官  陳美芳
上為正本係照原本作成。
如不服本裁定，應於裁定送達後10日內，以書狀向本院提出抗告
，並繳納抗告費新臺幣1千元。　　　　　　　　　
中　　華　　民　　國　　111 　年　　12　　月　　12　　日
                              書記官  胡美儀
附錄
一、債務人繼續清償得聲請法院裁定免責之規定：
　　消費者債務清理條例第141條
　　債務人因第 133 條之情形，受不免責之裁定確定後，繼續
　　清償達該條規定之數額，且各普通債權人受償額均達其應受
　　分配額時，得聲請法院裁定免責。　　
    消費者債務清理條例第142條
　　法院為不免責或撤銷免責之裁定確定後，債務人繼續清償債
　　務，而各普通債權人受償額均達其債權額之 20% 以上者，
　　法院得依債務人之聲請裁定免責。
二、債務人嗣後聲請裁定免責時，須繼續清償各普通債權之最低
    應受分配額。